福建金門地方法院刑事判決　　　　　　　　　　　　　　　九十一年度易字第七號
　　公　訴　人　福建金門地方法院檢察署檢察官
　　被　　　告　甲○○
　　被　　　告　丁○○
　　被　　　告　丙○○
　　被　　　告　戊○○
　　被　　　告　乙○○
右列被告因違反台灣地區與大陸地區人民關係條例案件，經檢察官提起公訴（九十年
度偵字第四五二號)，本院判決如左：
    主  文
丙○○、甲○○、丁○○、戊○○、乙○○共同連續中華民國船舶所有人，違反中華
民國船舶，非經主管機關許可，不得航行至大陸地區之規定，各處拘役伍拾日，如易
科罰金，均以參佰元折算壹日。
    事  實
一、丙○○係我國金門縣籍「愛琴海十一號」船舶所有人，民國（以下同）九十年六
    月間金門縣民甲○○、丁○○夫妻因見金門地區以海釣名義出海逕行違法載送台
    、金民眾赴大陸地區從事三天二夜短期旅遊蔚為風潮、市場方殷，有厚利可圖，
    乃以每月新台幣（以下同）二十萬元之代價向丙○○承租上開船舶，丙○○明知
    中華民國船舶非經主管機關許可，不得航行至大陸地區，並不得招攬台灣地區人
    民未經許可使之進入大陸地區，竟與甲○○、丁○○達成協議，渠等為了營運之
    方便，丙○○並將該船暫時登記為甲○○所有，且自斯時起僱用戊○○為該船船
    長，並由丁○○、戊○○經營該項旅遊活動之規劃及費用收取等業務，前後違法
    載送台灣及金門籍民眾赴大陸旅遊共約十航次、每次約一、二十餘人不等，每人
    收費五千元，部分旅客則由經丁○○、戊○○委託安全旅行社負責人乙○○代為
    招攬（共約七、八次），並由張女自每人五千元團費中抽取一千元作為仲介費用
    ；迨該船於九十年八月六日向金門縣新湖漁港申請出航後，由丙○○負責駕駛，
    丁○○負責帶領，載送部分丙○○之親屬及旅客林生瓜、許秀治、張佳英、葉建
    平、林大有、許丕源、盧富美、郭文憲（因涉案遭通緝冒陳貞名之名登船）、張
    玉亮、張徐美智、洪美娥、洪佳琦、楊雅輝、洪寬治、董秀華、陳媽愛、宋永福
    等共十七名旅客逕自直航大陸廈門沙坡尾港停靠，並上岸從事三天二夜旅遊後，
    於同年月八日待開船返金前，因郭文憲脫隊失蹤，中共以該團違反小三通「團進
    團出」規定，全團團員悉遭共方扣留至同年月二十四日獲釋，丙○○及該船則於
    繳納三萬元人民幣後始遲至同年十一月十六日釋回，嗣經福建金門地方法院檢察
    署指揮福建省調查處、海巡署第九岸巡總隊、海巡署第九海巡隊、金門機動查緝
    隊、金門憲兵隊循線查獲，並於九十年十月四日至金門縣金城鎮后豐港四十二號
    甲○○、丁○○住處扣得招攬從事兩岸小三通廈門三日遊之廣告影本二紙及於同
    年十月十二日至安全旅行社扣得札記影本一紙等物。
二、案經法務部調查局福建省調查處移送福建金門地方法院檢察署檢察官偵查起訴。
    理  由
一、被告甲○○、丁○○、戊○○、乙○○均否認有上開犯行，其中被告甲○○固坦
    承自九十年六月五日開始向被告丙○○承租「愛琴海十一號」從事海上旅遊與海
    釣，惟辯稱：被告九十年六月間即出國，至九十年八月二十日才返回金門，案發
    時被告並不在金門，旅遊活動之事被告不知情，被告尚未進行旅遊活動即出事，
    故本案與被告無關云云。被告丁○○則辯稱：被告並未招攬客人赴大陸旅遊，九
    十年八月六日之旅遊係被告第一次出遊，去的都是親朋好友，並非所謂招攬客人
    。被告戊○○辯稱案發時其並不在船上等語。被告乙○○辯稱：我們僅係受理參
    加「愛琴海十一號」海釣活動三位客人之報名，並從中收取每位客人一千元之酬
    勞，至於客人從事活動之確切內容被告並不知道，且客人在廈門的食宿我們公司
    也沒有安排云云。
二、被告丙○○於本院審理時雖未到庭，惟其於福建省調查處調查時坦承「愛琴海十
   一號」為其所有，九十年六月間被告甲○○以每月二十萬元向其承租該船經營金
    門地區海上娛樂活動，因其非設籍金門，因而與被告甲○○協議將該船登記為被
    告甲○○所有，每月租金由被告甲○○之妻即被告丁○○匯入被告設於金門合作
    社之帳戶，該船之組織成員有船長戊○○、船員連子文，「愛琴海十一號」於九
    十年八月六日係以海釣名義申請出航，載運七名台籍旅客及十二名金門籍旅客，
    實際之目的乃招攬旅客赴大陸旅遊，惟該航次被告僅係應丁○○之託，幫忙開船
    等語，足見被告丙○○確有共同經營「愛琴海十一號」赴大陸旅遊活動之事實。
    被告丙○○雖辯稱：「之前該船所有業務全權由被告甲○○經營管理，被告並不
    過問」云云。惟查依被告丙○○於調查局調查時所書自白書觀之（見偵查卷第十
    九頁），被告丙○○將該「愛琴海十一號」出租予被告甲○○時，即知悉其係用
    以「經營金門海上旅遊生意」，按所謂「經營金門海上旅遊生意」，依坊間實際
    上之做法，無非係招攬台灣或金門地區民眾赴大陸地區從事三天二夜等短期旅遊
    ，且被告丙○○亦自承九十年八月六日係以海釣名義申請出航，載運七名台籍旅
    客及十二名金門籍旅客，實際之目的乃招攬旅客赴大陸旅遊，故被告丙○○上開
    所辯，以及被告甲○○所稱：被告丙○○僅係單純將船租予渠，未參與營運云云
    ，應均不足取。
三、被告丁○○於調查局調查時亦坦承「愛琴海十一號」實際所有權人係被告丙○○
    ，由其配偶即被告甲○○以每月二十萬元之代價承租，九十年八月六日「愛琴海
    十一號」係以海釣名義申請出航，載運七名台籍旅客及十二名金門籍旅客，實際
    之目的乃招攬旅客赴大陸旅遊，其中董秀華等八名旅客係其所招攬，許丕源等三
    名旅客則係安全旅行社仲介，並稱：「愛琴海十一號」正式營業後，多由安全旅
    行社之被告乙○○直接與船長即被告戊○○接洽，旅遊款項則交予被告，被告乙○○迄今約拿過十次款項給被告，每次金額由一萬二千元至二萬元不等等語，其
    後被告丁○○於偵查中更坦承渠等係從事兩岸間直航旅遊（見他自卷第二○九頁
    ），經核與被告乙○○於調查局詢問時所供：「我除了幫葉建平等三人報名九十
    年八月六日該次行程外，就我印象所及大概尚有代辦過七至八次相同的活動，均
    委託「愛琴海十一號」旅遊船辦理，收費方式亦如前述。」等語，以及被告甲○○於偵查中所供：「船是我向丙○○租的，從事海上旅遊及海釣活動，參加活動
    的人所繳的錢都繳給我太太丁○○，相關營運以及海上活動處理都是由船長戊○○負責」（見偵查卷第三八頁）等語，互相符合。並與與證人即旅客許丕源、陳
    媽愛、葉建平於福建省調查處受詢問及福建金門地方法院檢察署檢察官訊問時結
    證證述之情節相符，此外，復有前開於被告甲○○、丁○○住處及安全旅行社扣
    獲之廣告、札記影本在卷可稽，並有證明該船確係上岸旅遊後因一團員脫隊失蹤
    致全團遭中共扣留、並非因船舶機械故障而滯留大陸等情之中共「台灣事務辦公
    室」閩政台二００一函第一二八號影本存卷可參。本件事證明確，被告甲○○雖
    辯稱未參與該船營運不知其情云云、被告戊○○辯稱該船確係出海從事海釣活動
    云云，被告乙○○辯稱以為該船係從事海釣活動，並未違法，始為丁○○招攬旅
    客參加云云，核均係畏罪飾卸之辭，不足採信，渠等犯行均堪認定。
二、核被告甲○○、丁○○、丙○○、戊○○、乙○○等所為，均係違反臺灣地區與
    大陸地區人民關係條例第十五條第二款、第二十八條第一項之規定，應分別依同
    條例第八十四條第一項、第八十條第一項之規定論科。核被告等所為數行為，時
    間緊接，所犯罪名各相同，顯係出於概括之犯意為之，均為連續犯，爰依刑法第
    五十六條之規定以一罪論，並加重其刑。被告五人間有犯意聯絡及行為分擔，應
    論以共同正犯；又被告等所犯二罪間，有方法結果之牽連關係，應從一較重之該
    條例第八十條第一項規定論處。查臺灣地區與大陸地區人民關係條例第八十條第
    一項前段之規定雖僅處罰船舶之所有人、營運人、船長，係因身分成立之罪，被
    告甲○○、丁○○、戊○○、乙○○等與船舶所有人丙○○共同實施，渠等雖不
    具該特定身分，依刑法第三十一條第一項之規定，仍以共犯論，附此敘明。爰審
    酌被告犯罪之動機、目的、手段，及其品性、生活狀況、智識程度、犯罪所生之
    損害，及犯罪後態度等一切情狀，各量處如主文所示之刑，並均諭知易科罰金之
    折算標準。
三、被告丙○○、丁○○經合法傳喚，無正當理由不到庭，本院認本件係應科拘役之
    案件，爰不待其陳述逕行判決。
四、據上論斷，應依刑事訴訟法第二百九十九條第一項前段、第三百零六條，臺灣地
    區與大陸地區人民關係條例第八十條第一項、八十四條第一項，刑法第二十八條
    、三十一條第一項、第五十五條、第五十六條、第四十一條，罰金罰鍰提高標準
    條例第二條，判決如主文。
本案經檢察官林圳義到庭執行職務
中      華      民      國    九十一    年      五      月     十五     日
                                福建金門地方法院刑事庭
                                      法  官  蕭  廣  政
右正本證明與原本無異。
如不服本判決應於送達後十日內向本院提出上訴狀。
                                      書記官    楊  靜  秋
中      華      民      國    九十一     年     五      月     十五     日
附錄論罪科刑法條如下：
臺灣地區與大陸地區人民關係條例第十五條第二款：
  左列行為不得為之：
  二  招攬臺灣地區人民未經許可使之進入大陸地區。
臺灣地區與大陸地區人民關係條例第二十八條第一項：
  中華民國船舶﹑航空器及其他運輸工具，非經主管機關許可，不得航行至大陸地區
。
臺灣地區與大陸地區人民關係條例第八十四條第一項：
  違反第十五條第二款規定者，處六月以下有期徒刑﹑拘役或科或併科新臺幣十萬元
以下罰金。
臺灣地區與大陸地區人民關係條例第八十條第一項：
  中華民國船舶、航空器或其他運輸工具所有人、營運人或船長、機長、其他運輸工
具駕駛人違反第二十八條第一項規定或違反第二十八條之一第一項規定或台灣地區人
民違反第二十八條之一第二項規定者，處三年以下有期徒刑、拘役或科或併科新台幣
一百萬元以上一千五百萬元以下罰金。但行為係出於中華民國船舶、航空器或其他運
輸工具之船長或機長或駕駛人自行決定者，處罰船長或機長或駕駛人。
